【裁判字號】    96,簡上,877
【裁判日期】    970109
【裁判案由】    損害債權
【裁判全文】
臺灣高雄地方法院刑事判決             96年度簡上字第877號
上  訴  人
即  被  告  甲○○
上列上訴人即被告因損害債權案件，不服本院96年度簡字第4162
號，中華民國96年7 月31日第一審簡易判決（聲請簡易判決處刑
案號：臺灣高雄地方法院檢察署96年度偵字第16208 號），提起
上訴，本院管轄之第二審合議庭，認應改用通常程序審理，並自
為第一審判決如下：
    主  文
原判決撤銷。
本件公訴不受理。
    理  由
一、聲請簡易判決處刑意旨略以：被告甲○○與告訴人乙○○間
    ，因有票款請求事件，業經本院於民國95年9 月25日，以95
    年度票字第27485 號案件，裁定「相對人甲○○於民國93年
    2 月17日簽發之本票，內載憑票交付聲請人新臺幣肆拾捌萬
    伍仟伍佰元，及自民國95年2 月17日起至清償日止，按年息
    百分之六計算之利息，得為強制執行。」，該裁定並於同年
    9 月28日合法送達予被告，而於同年10月12日確定。詎被告
    竟意圖損害告訴人之債權，於其收受上開本票裁定及裁定確
    定日後之95年10月14日，將其所有坐落於高雄市三民區○○
    ○段覆鼎金小段1570地號土地，及其上之2593建號建物（門
    牌號碼為高雄市三民區○○○路638 巷72弄6 號），移轉予
    洪兆恆（另為不起訴處分）之名下，致使告訴人受有損害，
    因認被告涉有刑法第356 條之損害債權罪嫌。
二、按應不起訴而起訴者，其起訴程序即屬違背規定，法院應諭
    知不受理之判決，刑事訴訟法第303 條第1 款定有明文。又
    告訴乃論之罪，告訴人對於共犯之一人撤回告訴者，其效力
    及於其他共犯，為刑事訴訟法第239 條前段所明定。而告訴
    乃論之罪，告訴人於偵查中對於共犯之一人撤回告訴者，其
    效力及於其他共犯，均應為不起訴處分；如應不起訴而起訴
    者，其起訴之程式即屬違背規定，法院應諭知不受理之判決
    （最高法院82年台非字第380 號判決採同一見解）。至刑事
    訴訟法第303 條第3 項雖規定「告訴或請求乃論之罪，未經
    告訴、請求或其告訴、請求『經撤回』或已逾告訴期間者」
    ，其中所謂「告訴經撤回」，係指檢察官根據合法告訴而起
    訴，於訴訟繫屬後，法院審理中撤回告訴者而言，自不包括
    檢察官提出起訴書於法院前業已撤回告訴之情形在內，此觀
    諸刑事訴訟法第303 條第3 款之法條用語與刑事訴訟法第
    252 條第5 款規定：「告訴或請求乃論之罪，其告訴或請求
    『已經撤回』或已逾告訴期間者」，採用「已經撤回告訴」
    之用語有所不同自明（臺灣高等法院89年庭長法律問題研討
    會結論參照）。因之，告訴乃論之罪，告訴人於訴訟繫屬於
    法院前業已向檢察官表示撤回告訴，惟檢察官猶仍提起公訴
    或聲請簡易判決處刑者，法院即應依刑事訴訟法第303 條第
    1 款諭知不受理判決，合先敘明。
三、本件上訴人即被告甲○○因損害債權案件，經檢察官聲請以
    簡易判決處刑，認被告係犯刑法第356 條之罪，然依同法第
    357 條之規定須告訴乃論。經查，本件告訴人於96年4 月18
    日具狀向臺灣高雄地方法院檢察署告訴被告及洪兆恒共同基
    於損害告訴人債權之犯意聯絡，就被告名下門牌號碼為高雄
    市三民區○○○路638 巷72弄6 號之房屋及所座落高雄市三
    民區○○○段覆鼎金小段第1570號之土地成立不實之買賣契
    約，並以買賣為由，向管轄之高雄市三民區地政事務所申請
    辦理所有權移轉登記完畢，而共犯刑法第356 條之損害債權
    罪，嗣於96年5 月28日偵查中，告訴人當庭對洪兆恒撤回告
    訴（請參見96年度他字第3265號卷第33頁），依前開說明，
    檢察官對於被告部分，本應為不起訴處分，猶向本院聲請簡
    易判決處刑，於法實有未恰，揆諸前開說明，逕為諭知不受
    理之判決。
四、原審漏未審酌及此，於96年7 月31日就被告被訴之損害債權
    案件，為科刑之判決，尚有未恰；被告上訴意旨謂被告已與
    告訴人達成和解，請審酌被告之犯後態度、生活狀況、積欠
    告訴人之債務已和解清償、犯罪所生損害已經彌補等情，請
    求諭知緩刑，雖無理由，惟原審判決既有前述瑕疵，自應由
    本院予以撤銷，並參酌刑事訴訟法第451 條之1 第4 項但書
    第3 款、第452 條規定之意旨，改適用通常程序審判，自為
    第一審之判決（司法院81廳刑一字第13529 號刑事法律問題
    研究）。爰不經言詞辯論，逕為諭知不受理之判決。
五、按檢察官聲請以簡易判決處刑之案件，經法院認為有第451
    條之1 第4 項但書之情形者，應適用通常訴訟程序審判之。
    刑事訴訟法第452 條定有明文。又按對於簡易判決之上訴，
    準用刑事訴訟法第3 編第1 章及第2 章之規定，管轄之第二
    審地方法院合議庭受理簡易判決上訴案件，應依通常程序審
    理。其認案件有刑事訴訟法第452 條之情形者，應撤銷原判
    決，逕依通常程序為第一審判決，法院辦理刑事訴訟簡易程
    序案件應行注意事項第14項亦定有明文。原審原應為不受理
    之諭知，竟予以論罪科刑，而有刑事訴訟法第451 條之1第4
    項但書第3 款之之情形，依上開法律規定，應由本院合議庭
    依通常程序審理後，而為第一審判決，檢察官或被告如不服
    本判決，仍得於法定上訴期間內，向管轄之第二審法院提起
    上訴，附此敘明。
據上論斷，應依刑事訴訟法第455 條之1 第1 項、第3 項、第
452 條、第451 條之1 第4 項第3 款、第369 條第1 項前段、第
364 條、第303 條第1款、第307條，判決如主文。
中    華    民    國    97    年    1     月    9     日
                  刑事第六庭  審判長法  官  曾逸誠
                                    法  官  王  琁
                                    法  官  陳思睿
如不服本判決應於收受本判決後10日內向本院提出上訴書狀，並
應敘述具體理由，如未敘述上訴理由者，應於上訴期間屆滿後20
日內補提理由書狀於本院（均須按他造當事人之人數附繕本）「
切勿逕送上級法院」。
中    華    民    國    97    年    1     月    9     日
                                    書記官  何慧娟


司法院資訊處製作；財團法人民間司法改革基金會備份。
